臺灣高雄地方法院交通事件裁定　　　　 96年度交聲字第224號
原處分機關　高雄市政府
異　議　人　福麒通運股份有限公司
法定代理人　甲○○
上列異議人因違反道路交通管理處罰條例案件，對於高雄市政府
96年3 月21日所為之高市交裁字第32-N00000000號、第32-F0000
0000號處分聲明異議，本院裁定如下：
    主  文
原處分撤銷。
福麒通運股份有限公司不罰。
    理  由
一、原處分意旨略以：本件異議人即受處分人福麒通運股份有限
    公司所有011-HS號營業貨運曳引車分別於下列時、地違規為
    警攔查，移送高雄市政府交通局，分別以高市交裁字第
    32-N00000000號、第32-F00000000號裁決書裁決，異議人不
    服提出聲明異議：
(一)於95年11月16日0 時17分，在鳳頂路與過埤路口，因「載運
    鋼筋總重64.58T、核重35T 、超載29.85T」交通違規，被高
    雄縣政府警察局交通警察隊警員，依道路交通管理處罰條例
    第29條之2 規定當場舉發，並填掣高警交字第N00000000 號
    違反道路交通管理事件通知單。
(二)於95年12月1 日10時31分，在台61線111.6 公里北向側車道
    ，因「1.載運鋼筋，經司機出示磅單並名不願複磅，總重
    63.86T、核重35T 、超重28.86T；2.使用偽造之001-HS 號
    牌照」交通違規，被苗栗縣警察局交通警察隊隊員，依道路
    交通管理處罰條例第29條之2 、第12條第1 項第3 款規定當
    場舉發，並填掣苗縣警交字第F00000000 號違反道路交通管
    理事件通知單。
二、異議意旨略以：本件編號N00000000 、F00000000 號交通違
    規案之車牌號碼011-HS特營大貨曳引車，係乙○○所有，僅
    係為達使用異議人之營業車牌照之營利目的，而於監理行政
    機關登記其所有人為異議人 (即靠行)， 然異議人並非上開
    車輛之所有權人，原處分機關以異議人為上開車輛之所有人
    加以處罰，並非適法。查係爭車輛係由乙○○自行占有使用
     (本件案發當時係由其僱用之駕駛員丙○○駕駛)， 非在異
    議人管領中，駕駛人要違規超載亦非異議人所能預見及控制
    ，實有不可歸責之事由，自難具此課異議人過失責任等語。
三、按法院受理交通事件，準用刑事訴訟法之規定，道路交通管
    理處罰條例第89條前段定有明文；又犯罪事實應依證據認定
    之，無證據不得認定犯罪事實，並為刑事訴訟法第154 條第
    2 項所明定。而認定犯罪事實所憑之證據，雖不以直接證據
    為限，間接證據亦包括在內；然無論直接或間接證據，其為
    訴訟上之證明，須於通常一般之人均不致於有所懷疑，而得
    確信其為真實之程度者，始得據之為有罪之認定，倘其證明
    尚未達到此一程度，而有合理性懷疑之存在時，即應由法院
    諭知被告無罪之判決，復有最高法院76年台上字第4986號判
    例可資參照。從而，法院於審理行為人違反道路交通管理處
    罰條例案件時，如調查證據之結果不足使法院確信行為人有
    為原處分所指之事實，而仍有合理懷疑時，即應撤銷原處分
    而諭知不罰，合先敘明。
四、次按人民違反法律上之義務而應受行政罰之行為，法律無特
    別規定時，雖不以出於故意為必要，仍須以過失為其責任條
    件。但應受行政罰之行為，僅須違反禁止規定或作為義務，
    而不以發生損害或危險為其要件者，推定為有過失，於行為
    人不能舉證證明自己無過失時，即應受處罰，司法院大法官
    釋字第275 號闡釋甚明。違反道路交通管理處罰條例之處罰
    ，受舉發違反道路交通管理事件之受處罰人，認為受舉發之
    違規行為應歸責他人者，應於舉發違反道路交通管理事件通
    知單應到案日期前，檢附相關證據及應歸責人相關證明文件
    ，向處罰機關告知應歸責人，處罰機關應即另行通知應歸責
    人到案依法處理。逾期未依規定辦理者，仍依本條例各該違
    反條款規定處罰，亦為道路交通管理處罰條例第85條第1 項
    所明定。考其立法意旨，即在將行政處罰歸於實際應負責任
    之人，以符公平正義，並使實際應負責之人能知所警惕避免
    再犯。查本件登記於異議人名下之011-HS號營業貨運曳引車
    有如原處分意旨所示之違規，為異議人所不爭，且上開2 件
    違規，1 件經警方當場複磅，另1 件則係司機出具磅單明示
    不願複磅，已經承辦警員書明於舉發違反道路交通管理事件
    通知單上，偽造車牌部分亦有臺灣苗栗地方法院檢察署95年
    度偵字第5973號緩起訴處分書在卷可參，均堪認定。惟
    011-HS 號 營業貨運曳引車並非異議人所購置營運，而係乙
    ○○所有而靠行於異議人，有汽車貨運業接受自備車輛靠行
    服務契約書、異議人之月份帳單附卷可按。又經本院調閱本
    院96年度交聲字第230 號卷宗，該案異議人曾輝文亦於異議
    狀及該案調查中自陳曾駕駛011-HS號營業貨運曳引車超載而
    遭警方開罰，係受顧於乙○○而非本案異議人，當初應徵時
    乙○○即已明示該車輛貨物均有超載等語。是本件011-HS號
    營業貨運曳引車，確非異議人所有，亦非異議人所管領使用
    ，上開違規尚難歸責於異議人。又本件2 件違規，應分別於
    95年12月1 日及同年12月31日前到案，異議人雖遲至96年2
    月7 日始申請歸責，異議人陳稱其並未親身收受此2 張舉發
    違反道路交通管理事件通知單，係自網路列印查詢後得知有
    違規後，即提出申訴，衡以本件車輛並非在其管領使用中，
    駕駛車輛之司機丙○○亦非其所雇用，業如前述，其辯稱未
    收受上開通知單，應可採信，且異議人於96年1 月30日查詢
    後，旋於同年2 月7 日提出申訴，本件不能認其未於法定期
    間提出異議而駁回異議，附此敘明。
五、綜上所述，依現存證據尚不足使本院形成異議人因故意或過
    失而為前揭違規事實之確信，揆諸首揭法條及判例意旨，應
    為對異議人有利之認定。是原處分機關遽對受處分人為前開
    裁決，即難認為允當，受處分人之異議為有理由，應由本院
    將原處分撤銷，改諭知受處分人不罰，以資適法。
據上論斷，應依道路交通案件處理辦法第20條，裁定如主文。
中　　華　　民　　國　　96　　年　　10　　月　　17　　日
                  交通法庭  法　官   王奕勛
以上正本證明與原本無異。
如不服本裁定，應於收受送達後5 日內向本院提出抗告狀。
中　　華　　民　　國　　96　　年　　10　　月　　17　　日
　　　　　　　　　　　　　　書記官   陳憶萱
